【裁判字號】    95,交聲,440
【裁判日期】    950925
【裁判案由】    違反道路交通管理處罰條例聲明異議
【裁判全文】
臺灣桃園地方法院交通事件裁定         95年度交聲字第440號
原處分機關  交通部公路總局新竹區監理所中壢監理站
受處分人即
異  議  人  乙○○
上列受處分人因違反道路交通管理處罰條例案件，對於交通部公
路總局新竹區監理所中壢監理站民國九十五年八月十一日所為之
處分（原處分：壢監裁字第裁53-Z00000000號），聲明異議，本
院裁定如下：
    主  文
異議駁回。
    理  由
一、聲明異議意旨略以：受處分人即異議人乙○○於民國九十五
    年八月四日晚間十一時許，在臺北市○○區○○路二十五巷
    六號六樓之一居所小酌三杯威士忌後，遂行就寢，於翌日（
    即九十五年八月五日）上午五時三十分許，遂駕駛車號0627
    -JT 號自用小客車與友人一同前往關西高爾夫球場，行經龍
    潭收費站時，為警攔下（因異議人常打球曬太陽，臉部本身
    就比較紅），警方並要求對異議人進行酒測，異議人認為既
    然已睡覺醒來，起床後亦未喝太多，故未要求警方給予漱口
    或喝水即接受酒測，詎酒測結果竟為0.43MG/L，異議人心想
    應當是口中唾液仍含有酒精成分所致，遂當場要求警方給予
    喝水並再行測試，然警方仍逕行製單並扣留前開小客車，異
    議人對此深感不服，因異議人二年前已因酒後駕車遭裁處新
    臺幣（下同）八萬元罰鍰，並吊扣駕駛執照一年，早已心生
    警惕，飲酒後絕不開車，此次異議人飲酒後已睡了五個多小
    時，依常理而言，理應退酒。且參照苗栗地方有關酒測裁決
    之新聞報導，亦可知悉警方未讓該案莊姓男子以礦泉水漱口
    ，始因其口中唾液含有酒精成分導致酒測值偏高，故檢方乃
    對之予以不起訴處分。為此爰具狀聲明異議，請求鈞院撤銷
    原處分，改諭知異議人不罰云云。
二、原處分機關交通部公路總局新竹區監理所中壢監理站裁罰事
    實及意見略以：異議人於九十五年八月五日上午六時十四分
    許，駕駛前開小客車，在國道三號高速公路南向七十二公里
    處，為內政部警政署國道公路警察局第六警察隊員警查獲違
    規事實「酒精濃度超過核定標準經測定0.43MG/L」違規，遂
    填製公警局交字第Z00000000 號舉發違反交通管理事件通知
    單（下稱本件舉發通知單）當場舉發之，並將違規資料移送
    本站處理。本站遂依道路交通管理處罰條例第三十五條第一
    項第一款及第二十四條第一項第二款規定，以壢監裁字第裁
    53-Z00000000號違反道路交通管理事件裁決書裁處異議人罰
    鍰新臺幣（下同）三萬四千五百元，吊扣駕駛執照十二個月
    ，施以道路交通安全講習等語。
三、按汽車駕駛人，駕駛汽車經測試檢定有酒精濃度超過規定標
    準者，處新臺幣一萬五千元以上六萬元以下罰鍰，並當場移
    置保管該汽車及吊扣其駕駛執照一年。汽車駕駛人，有第三
    十五條第一項規定之情形，應接受道路交通安全講習。汽車
    駕駛人有飲用酒類或其他類似物後其吐氣所含酒精濃度超過
    每公升○‧二五毫克或血液中酒精濃度超過百分之○‧○五
    以上，不得駕車，道路交通管理處罰條例第三十五條第一項
    第一款、第二十四條第一項第二款及道路交通安全規則第一
    百十四條第二款分別定有明文。
四、經查：
  (一)異議人駕駛前開小客車於上揭時地為警攔檢，並對其實施呼
    氣酒精濃度測試，檢測後發現其吐氣所含酒精濃度達每公升
    零點四三毫克之事實，有本件舉發通知單、酒精濃度呼氣測
    試單各一紙在卷可稽，並為異議人所不否認，是異議人於上
    揭時地經警實施呼氣酒精濃度測試之結果，其吐氣所含酒精
    濃度確已超過規定標準之事實，自堪認定。
  (二)按警察對於已發生危害或依客觀合理判斷易生危害之交通工
    具，得予以攔停並採行下列措施：一、要求駕駛人或乘客出
    示相關證件或查證其身分。二、檢查引擎、車身號碼或其他
    足資識別之特徵。三、要求駕駛人接受酒精濃度測試之檢定
    。警察因前項交通工具之駕駛人或乘客有異常舉動而合理懷
    疑其將有危害行為時，得強制其離車。有事實足認其有犯罪
    之虞者，並得檢查交通工具，警察職權行使法第八條第一項
    及第二項分別定有明文。而警察職權行使法第八條規定，考
    其立法目的及學理通說見解，咸認本條規定在於補充道路交
    通管理處罰條例不足之處，亦即道路交通管理處罰條例第三
    十五條第三、四項雖有駕駛人拒絕酒測處罰之規定，但卻缺
    乏酒測程序之規定，是本條即有補充道路交通管理處罰條例
    不足之處，而屬於「個別臨檢」之性質。本件經本院傳喚證
    人即內政部警政署國道公路警察局第六隊龍潭分隊舉發員警
    甲○○於本院審理中結證稱：當時我們是執行巡邏勤務，看
    到異議人臉色潮紅，在收費站與異議人交談過程中聞到酒味
    ，所以盤查異議人，異議人稱是在前一天晚上喝酒，然後已
    經睡了一覺，應該不會超過酒測值，所以我們就請異議人實
    施酒精測試，測出的數值是酒精濃度每公升零點四三毫克，
    超過標準值每公升零點二五毫克以上，我們要開單舉發的時
    候，異議人才又改口稱要漱口，但是警政署規定在飲酒後十
    五分鐘以內才讓駕駛人漱口的機會，如果是超過飲酒後十五
    分鐘，就沒有執行此一程序之必要，當時異議人也有在酒測
    單簽名等語明確，並提出本件舉發程序中所使用呼氣酒精測
    試器之經濟部標準檢驗局呼氣酒精測試器檢定合格證書一紙
    為證。而觀之證人甲○○係內政部警政署國道公路警察局第
    六隊龍潭分隊舉發員警，於本件案發時地又係職司巡邏及維
    護交通秩序等勤務，且與異議人間，素昧平生且無怨隙，殊
    無甘冒偽證罪責，故為編織不實舉發之原因及理由存在，是
    證人甲○○上開所述，應可採信。足認異議人於案發當時確
    因身上仍有酒味、臉色潮紅等疑有酒後駕車之情狀，方為舉
    發員警甲○○所攔檢盤查，是舉發員警甲○○據此客觀合理
    判斷異議人駕車易生危害，而要求異議人出示相關證件以查
    證其身分，並要求異議人接受酒精濃度測試之檢定等措施，
    顯合於警察職權行使法第八條之規定，自屬合法而無不當。
  (三)異議人雖又以：第一次酒測值過高當是前一晚口中唾液仍含
    有酒精成分所致，遂要求警方給予喝水並再行測試，惟警方
    並不理會云云置辯。惟查，內政部警政署下達施行之取締酒
    後駕車程序，性質上屬於作業性行政規則，屬於機關內部業
    務處理方式，然因此種作業性行政規則在舉發機關實施酒測
    勤務上反覆適用之結果，往往影響人民權益甚鉅，因而產生
    間接法效、附屬效力或實質對外效力，而為行政規則外部化
    之現象，如舉發機關違背此類作業性行政規則之規定時，其
    後處罰機關據以作成之交通裁罰，便可能因其程序瑕疵情節
    之輕重，而產生可補正、得撤銷或無效之原因，如瑕疵情節
    已達違法時，自可為交通法庭所審查而得撤銷之對象。而觀
    之卷附之取締酒後駕車程序一份中執行階段（三）測試前之
    規定，其第一款係規定，應先告知並確認受測者已飲酒結束
    十五分鐘以上或漱口一節以查，如已有告知並確認受測者已
    飲酒結束十五分鐘以上，並非一定須再踐行使受測人漱口之
    規定。於本件中，舉發員警甲○○已確認異議人飲酒結束達
    十五分鐘以上，自無須再踐行使異議人漱口之程序，故此並
    不影響舉發通知單及原處分之合法性，是異議人此部分所辯
    ，亦難認有據。至異議人所提之新聞報導，乃該案承辦檢察
    官於具體個案中依該案證據資料所為判斷及表示之法律見解
    ，並無從拘束本院依本件證據資料判斷異議人確有酒後駕車
    之違規行為，特此指明。
  (四)又飲酒後一小時許，其體內血液酒精濃度可達最高，飲酒一
    小時後其體內之酒精濃度隨即消減一節，亦有八十八年十月
    二十六日（八八）院賓文廉字第一三四七號臺灣高等法院
    函中臺北醫學院附設醫院精神科主任蔡尚穎「酒精對人體生
    理與行為之影響」一文可據。異議人既自承於本件接受酒精
    濃度測試前一日晚間十一時許有飲酒之情事，且距離其接受
    酒精濃度測試之時點即九十五年八月五日六時十四分達七小
    時十四分，惟其酒測值仍高達每公升零點四三毫克，益徵異
    議人在此一時點之前之體內酒精濃度更高於此一數值，異議
    人不思及此，以避免在此段期間駕車為妥，反依其個人主觀
    認定自己體內酒精濃度已因睡覺而消散遂行駕車，顯然置其
    他用路人之生命、身體、財產安全於不顧，是其此部分所辯
    ，亦無可取。
  (五)綜上所述，足認異議人上開所辯，應屬事後推諉卸責之詞，
    殊無可採。本件舉發員警甲○○對異議人所執行之攔檢盤查
    並對異議人實施呼氣酒精濃度測試，檢測後發現異議人吐氣
    所含酒精濃度達每公升零點四三毫克，在程序上仍遵守取締
    酒後駕車程序及警察職權行使法第八條之規定，而難認有何
    違法之處。是以本件異議人之交通違規事實相關事證已臻明
    確，原處分機關依道路交通管理處罰條例第三十五條第一項
    第一款及第二十四條第一項第二款規定，裁處異議人罰鍰三
    萬四千五百元，吊扣駕駛執照十二個月，施以道路交通安全
    講習一節，核無違誤。是異議人之聲明異議為無理由，應予
    駁回。
據上論斷，應依道路交通管理處罰條例第八十七條第二項，道路
交通案件處理辦法第十九條，裁定如主文。
中    華    民    國    95    年    9     月    25    日
                        臺灣桃園地方法院交通法庭
                            法  官  林  家  賢
上列正本證明與原本無異。
如不服本裁定，應於裁定送達後五日內，向本院提出抗告狀（應
附繕本），抗告於臺灣高等法院交通法庭。
                            書記官  常  毓  生
中    華    民    國    95    年    9     月    25    日


司法院資訊處製作；財團法人民間司法改革基金會備份。
